【裁判字號】    89,交聲,16
【裁判日期】    891006
【裁判案由】    違反道路交通管理處罰條例聲明異議
【裁判全文】
臺灣臺北地方法院交通事件裁定                      八十九年度交聲字第一六號
    異議人即
    受處分人  乙○○
右列受處分人因違反道路交通管理處罰條例案件，對於台北市交通事件裁決所八十八
年十二月六日所為之處分（原處分：北市交裁駕字第二二─二九五四六二號）聲明異
議，本院裁定如左：
    主      文
原處分撤銷。
乙○○汽車駕駛人，行車速度超過規定之最高時速，處罰鍰捌佰元即新台幣貳仟肆佰
元，並予記違規點數壹點。又違反汽車駕駛人，駕駛汽車肇事致人受傷或死亡，應即
採取救護或其他必要措施，並向警察機關報告，不得駛離之規定，吊扣其駕照六個月
。
    理      由
一、按行車速度，依標誌之規定，道路交通安全規則第九十三條第一項第一款定有明
    文，又汽車（含機車）駕駛人，行車速度超過規定之最高時速者，處四百元以上
    八百元以下（即新台幣一千二百元以上二千四百元以下）罰鍰，道路交通管理處
    罰條例第四十條第一項定有明文，而汽車駕駛人駕駛汽車違反道路交通管理處罰
    條例第四十條第一項規定者，除應依該條所規定之罰鍰處罰外，並予記違規點數
    一點，道路交通管理處罰條例第六十三條第一項第一款亦定有明文。又汽車（含
    機車）駕駛人，駕駛汽車肇事致人受傷或死亡，應即採取救護或其他必要措施，
    並向警察機關報告，不得駛離；違者吊扣其駕照三個月至六個月；逃逸者吊銷駕
    駛執照，道路交通管理處罰條例第六十二條第一項定有明文。
二、本件受處分人即異議人乙○○於民國八十五年九月二十七日二十三時三十分許，
    駕駛車號ＡＬＢ─二三七號重機車，於台北市○○路右轉汀洲路由南往北方向行
    駛，本應注意該市區速限為時速四十公里，竟以超過規定而以六十公里左右之速
    度超速行駛，即因超速而撞及當時欲由西向東穿越馬路之行人甲○○，致其受有
    右腳膝蓋、右小腿瘀血之傷害，而為台北市政府警察局交通警察大隊第四組警員
    丙○○、蔡錫蒼以受處分人有違反前揭道路交通管理處罰條例規定，而掣單舉發
    ，經受處分人未於應到案日期前申訴，原處分機關乃以其違反道路交通管理處罰
    條例第四十條第一項、第六十三條第一項第一款，逕行裁處罰鍰新台幣二千四百
    元並記違規點數一點，並依道路交通管理處罰條例第六十二條第二項吊銷受處分
    人駕駛執照。
三、訊據受處分人固不否認有於前開時間駕駛前揭車號重機車經過前述地點，並自承
    有超速之事實，惟否認有逃逸之事實，辯稱肇事後將被害人扶進屋內，詢問其無
    大礙後，因其有急事才先行離去云云；但查，本件受處分人駕駛車號ＡＬＢ─二
    三七號重機車，於台北市○○路右轉汀洲路由南往北方向，因超速行駛，而撞及
    欲由西向東穿越馬路之行人甲○○，業經證人即行人甲○○於本院八十九年一月
    十四日調查時供述明確（當日訊問筆錄參照），核與卷附之道路交通事故調查報
    告表、事故現場圖、交通事故談話紀錄表、道路交通事故補充資料、交通事故研
    判表所記載之情形之相符，且受處分人亦本院訊問時自承有速度行駛之事實，再
    證人甲○○因本件事故而受有右腳膝蓋、右小腿瘀血之傷害，且受處分人於將證
    人扶進屋內後，未經報案即行離去，除據證人甲○○陳述綦詳，並有證人即當日
    受理報案之警員丙○○供述其目睹證人甲○○人傷勢之情節可參，按受處分人既
    駕駛汽車肇事致人受傷，即應採取救護或其他必要措施並向警察機關報告，並有
    不得駛離之義務，其雖將證人甲○○扶入屋內，雖非有逃逸之事實，有其既應有
    採取救護或其他必要措施，並向警察機關報告，並有不得駛離之義務，其於履行
    救助及報警義務即行離去，亦有違上揭規定，是其雖以前詞情詞置辯，惟綜上諸
    情，仍應認其有上揭超速及違反道路交通管理處罰條例第六十二條第二項前段之
    違規事實。
四、綜上所述，受處分人確有在前揭時間駕駛汽車超速之違規行為，並違反同條例第
    六十二條第一項「汽車駕駛人，駕駛汽車肇事致人受傷或死亡，應即採取救護或
    其他必要措施，並向警察機關報告，不得駛離」之規定；從而原處分機關依前揭
    道路交通管理處罰條例第四十條第一項、第六十三條第一項第一款規定，裁處受
    處分人罰鍰二千四百元，併予記違規點數一點，並依同條例第六十二條第一項吊
    銷受處分人駕照，固非無見，惟如前所述，受處分人於肇事後業將受害人扶進其
    屋內，雖未履行救助及報警義務即行離去，惟尚與逃逸之行為有間，應認係違反
    道路交通管理處罰條例第六十二條第一項前段規定之不得駛離行為，從而本件受
    處分人之異議雖無理由，惟原處分既有不當，自應由本院將原處分撤銷，仍以受
    處分人有違反道路交通管理處罰條例第四十條第一項規定之行為，依該條規定裁
    處受處分人罰鍰二千四百元，並依同條例第六十三條第一項第一款規定併予記違
    規點數一點，並依同條例第六十二條第一項前段吊扣其駕駛執照六個月，如主文
    第二項所示，以資適法。
據上論斷，應依道路交通案件處理辦法第二十條前段，裁定如主文。
中      華      民      國      八十九      年     十     月     六     日
                                    臺灣臺北地方法院交通法庭
            法    官  林  政  憲
右正本證明與原本無異。
如不服本裁定，應於裁定送達後五日內，向本院提出抗告狀。
                                        書 記 官  江  虹  儀
中      華      民      國      八十九      年     十     月    十二    日


司法院資訊處製作；財團法人民間司法改革基金會備份。
